【裁判字號】    97,易,21
【裁判日期】    970715
【裁判案由】    恐嚇
【裁判全文】
臺灣屏東地方法院刑事判決                97年度易字第21號
公  訴  人  臺灣屏東地方法院地檢署檢察官
被      告  戊○○
            甲○○
上二人共同
選任辯護人  徐豐明律師
上列被告等因恐嚇案件，經檢察官提起公訴（95年度偵字第6047
號），本院判決如下：
    主  文
戊○○共同以加害身體之事，恐嚇他人致生危害安全，處有期徒
刑月，如易科罰金，以新臺幣壹仟元折算壹日，減為有期徒刑
壹月又拾伍日，如易科罰金，以新臺幣壹仟元折算壹日。
甲○○共同以加害自由、財產之事，恐嚇他人致生危害安全，處
有期徒刑月，如易科罰金，以新臺幣壹仟元折算壹日，減為有
期徒刑壹月又拾伍日，如易科罰金，以新臺幣壹仟元折算壹日。
又共同以加害身體之事，恐嚇他人致生危害安全，處有期徒刑
月，如易科罰金，以新臺幣壹仟元折算壹日，減為有期徒刑壹月
又拾伍日，如易科罰金，以新臺幣壹仟元折算壹日。應執行有期
徒刑貳月，如易科罰金，以新臺幣壹仟元折算壹日。
戊○○其餘被訴恐嚇危害安全及公然侮辱部份均無罪。
甲○○被訴公然侮辱部份無罪。
    事  實
一、緣戊○○與庚○○及其女友王素卿有債務糾紛，而於民國95
    年8 月17日委託龍葳財產管理服務企業有限公司（下稱龍葳
    公司）向庚○○索討債務。甲○○及真實姓名年籍不詳之成
    年男子數名即承龍葳公司之命，於95年8 月31日15時20分許
    ，前往庚○○所經營位於屏東縣東港鎮○○路○ 段66號之大
    愛診所向庚○○催討債務遭拒，詎甲○○及該數名成年男子
    竟基於恐嚇危害安全之犯意聯絡，由其中一名成年男子向庚○○出言恫嚇稱：「你若不處理，下次我來就沒有這麼好過
    的，我有各種方法整治你，讓你的診所沒有辦法開下去，屆
    時我會抬棺廣播各種方法讓你無法營業」等語，使庚○○心
    生畏懼，致生危害於庚○○之自由、財產安全。
二、甲○○等人前次無功而返後，乃將上情告知戊○○，戊○○
    、甲○○等人即謀定由戊○○共同出面再度向庚○○索討債
    務。戊○○、甲○○遂夥同真實姓名年籍不詳之成年男子數
    名，於95年9 月10日15時許，前往大愛診所向庚○○催討債
    務，庚○○復拒絕承認債務，戊○○、甲○○及該數名成年
    男子竟基於恐嚇危害安全之犯意聯絡，其中一名成年男子（
    著白衣）高舉椅子作勢欲砸庚○○，另一名成年男子（著黑
    衣）則先舉拳向庚○○，繼以左手勒住庚○○脖子，右手握
    住類似鑰匙之金屬物品作勢欲剌向庚○○，並向庚○○出言
    恫嚇稱：「要讓你斷手斷腳，我如果要修理你的話本人不會
    在現場，會找其他的人來修理你」等語，使庚○○心生畏懼
    ，致生危害於庚○○之身體安全。
三、案經庚○○訴由屏東縣警察局東港分局報請臺灣屏東地方法
    院檢察署檢察官偵查起訴。
    理  由
壹、證據能力部分：
    按被告以外之人於偵查中向檢察官所為之陳述，除顯有不可
    信之情況外，得為證據，刑事訴訟法第159 條之1 第2 項定
    有明文，本件證人即告訴人庚○○於偵查中向檢察官所為之
    陳述，雖屬傳聞證據，惟現階段刑事訴訟法規定，檢察官代
    表國家偵查犯罪、實施公訴，依法有訊問被告、證人及鑑定
    人之權，實務運作時，檢察官於偵查中向被告以外之人所取
    得之陳述，原則上均能遵守法律規定，不致違法取供，其可
    信度極高，且被告戊○○、甲○○及辯護人並未提出有何顯
    不可信之情形，是證人庚○○於偵查中之證言，自得為證據
    。又證人即同案被告戊○○、甲○○、證人庚○○、乙○○
    、丙○○、丁○○、己○○於警詢及檢察事務官詢問時之證
    述，其性質雖亦屬傳聞證據，且查無符合刑事訴訟法第159
    條之1 至之4 之情形，惟渠等所為之上開證述，業經本院於
    審判程序時予以提示並告以要旨，且各經檢察官、被告戊○○、甲○○及辯護人表示意見，當事人及辯護人已知上述筆
    錄乃傳聞證據，且均未於言詞辯論終結前對該筆錄內容異議
    ，且本院審酌該書面陳述作成之情況，未見有何不適當之情
    形，故其所為之上開證述，依刑事訴訟法第159 條之5 之規
    定，得為證據。
貳、有罪部分：
一、訊據被告戊○○、甲○○均坦承與真實姓名年籍不詳之成年
    男子數名於95年9 月10日至大愛診所向庚○○索討債務；被
    告甲○○亦坦承與真實姓名年籍不詳之成年男子數名於95年
    8 月31日至大愛診所向庚○○索討債務之事實，惟均矢口否
    認有為恐嚇之犯行，均辯稱：渠等只是去討債，並未恐嚇告
    訴人云云。經查：
  (一)上揭被告甲○○夥同真實姓名年籍不詳之成年男子數名於95
    年8 月31日；及被告戊○○、甲○○夥同真實姓名年籍不詳
    之成年男子數名於95年9 月10日，至大愛診所恐嚇告訴人庚○○之事實，業據證人即告訴人庚○○分別於警詢時、偵查
    中及本院審理時證稱明確，且證人乙○○、丙○○、丁○○
    、己○○（斯時均在大愛診所任職）分別於檢察事務官詢問
    時及本院審理時均證稱有人到大愛診所討債等語，並有監視
    光碟在卷足憑，而該監視光碟錄有被告戊○○、甲○○及真
    實姓名年籍不詳之成年男子數名，於95年9 月10日至大愛診
    所與告訴人庚○○談話之畫面（該監視光碟無法顯示聲音）
    ，且當日15時10分46秒錄有隨同被告戊○○、甲○○之白衣
    平頭男子向告訴人舉起椅子之畫面；同日15時11分13秒攝有
    上開白衣平頭男子舉起椅子指著告訴人說話之相片；同日15
    時12分14秒攝有隨同被告戊○○、甲○○之黑衣男子舉拳向
    告訴人之相片；同日15時14分59秒攝有上開黑衣男子左手抓
    住告訴人頸部，右手持閃亮金屬物作勢欲揮向告訴人之相片
    等情，亦經本院當庭勘驗屬實（見本院卷第106 頁反面、第
    107 頁正面、第108 頁反面），堪認證人庚○○所述信而有
    徵，應與事實相符而可採信，被告戊○○、甲○○所辯均屬
    卸責之詞，自不足採。
  (二)按以自己共同犯罪之意思，事先同謀，而由其中一部分之人
    實施犯罪之行為，均為共同正犯，司法院大法官著有釋字第
    109 號解釋；又共謀共同正犯，係指二人以上實施犯罪行為
    之前共同謀議，推由其中一部分人實施犯罪之行為，不論單
    純參與謀議之同謀犯，抑或負責下手實施犯罪行為之實行正
    犯，皆為共同正犯，最高法院92年度台上字第1498號判決意
    旨可資參照。查被告戊○○自承與告訴人庚○○有債務糾紛
    而委託龍葳公司向告訴人庚○○催討債務；被告甲○○則坦
    承95年8 月31日、同年9 月10日與龍葳公司人員共同向告訴
    人庚○○催討債務之事實，互核相符，並有被告戊○○所提
    出由告訴人庚○○背書之支票6 紙及委任書在卷足憑（分別
    見警卷第25頁、第26頁、本院卷第106 頁），足認被告甲○○與真實姓名年籍不詳之成年男子數名於95年8 月31日係為
    催討債務始前往告訴人庚○○之大愛診所，因告訴人庚○○
    拒絕承認債務，與被告甲○○共往之成年男子乃出言恐嚇告
    訴人庚○○；而被告戊○○、甲○○與真實姓名年籍不詳之
    成年男子數名於95年9 月10日亦為催討債務再度前往告訴人
    庚○○之大愛診所，因告訴人庚○○拒絕承認債務，與被告
    戊○○、甲○○共往之成年男子乃持椅子及揮拳作勢威嚇，
    並出言恐嚇告訴人庚○○，參以被告戊○○、甲○○於隨同
    前往之白衣平頭男子及黑衣男子出言及作勢恐嚇告訴人庚○○之際，仍泰然自若，並無任何走避或制止之舉動等情。顯
    見於95年8 月31日與被告甲○○共往而出言恐嚇告訴人庚○○之成年男子；及於95年9 月10日與被告戊○○、甲○○共
    往而出言恐嚇告訴人庚○○之成年男子，均係分別與被告甲○○、戊○○事前謀議，由該成年男子對告訴人庚○○為恐
    嚇犯行，以達催討債務之目的，被告戊○○、甲○○雖未親
    自出言及作勢恐嚇告訴人庚○○，仍無解於渠等應負共謀共
    同正犯之責任，本件事證明確，被告戊○○、甲○○共同恐
    嚇危害安全之犯行均堪認定。至被告戊○○與龍葳公司所簽
    定之委任書雖載有「一切以不違法為原則，否則一概不負責
    任」等文字，然與被告戊○○同往之真實姓名年籍不詳之成
    年男子已出言及作勢恐嚇告訴人庚○○，被告戊○○復隨同
    在場參與催討債務，已如上述，自無從僅以該委任書之上開
    記載採為對被告戊○○有利認定之依據，併此敘明。
二、核被告戊○○、甲○○所為，均係犯刑法第305 條之恐嚇危
    害安全罪。被告甲○○就95年8 月31日所為之恐嚇危害安全
    犯行，係以自己共同犯罪之意思與真實姓名年籍不詳之成年
    男子同謀，並推由其一成年男子出言恐嚇告訴人庚○○，被
    告甲○○與同往之成年男子均屬共同正犯；被告戊○○、甲○○就95年9 月10日所為之恐嚇危害安全犯行，亦係以自己
    共同犯罪之意思與真實姓名年籍不詳之成年男子同謀，並推
    由白衣平頭男子及黑衣男子出言及作勢恐嚇告訴人庚○○，
    被告戊○○、甲○○與同往之成年男子亦屬共同正犯。被告
    甲○○先後2 次恐嚇危害安全犯行，犯意個別、行為互殊，
    均可獨立評價，應予分論併罰。爰審酌被告戊○○、甲○○
    不思循正當、合法途徑解決債務糾紛，竟以之非法方式為之
    ，對告訴人之心裡上造成一定程度之傷害，及渠等犯罪之動
    機、目的、手段等一切情狀，分別量處如主文所示之刑，又
    被告戊○○、甲○○之犯罪時間在96年4 月24日以前，且合
    於減刑條件，均應予以減刑二分之一，並均諭知易科罰金之
    折算標準，併就被告甲○○定其應執行之刑，以資懲儆。
、無罪部分：
一、公訴意旨另略以：被告戊○○為向索討債務，竟夥同甲○○
    及真實姓名年籍不詳之成年男子數名，於95年8 月31日15時
    20分許，甲○○及真實姓名年籍不詳之成年男子數名，前往
    庚○○所經營位於屏東縣東港鎮○○路○ 段66號之大愛診所
    ，並出言稱：「你若不處理，下次我來就沒有這麼好過的，
    我有各種方法整治你，讓你的診所沒有辦法開下去，屆時我
    會抬棺廣播各種方法讓你無法營業」等言詞恫嚇庚○○，致
    庚○○心生畏懼。而與被告戊○○、甲○○共同前往大愛診
    所之某真實姓名年籍不詳之成年男子以擴音器，在大愛診所
    外之公眾得以見聞之場所，廣播稱：「庚○○醫師欠錢不還
    錢，有錢不還錢，還到處騙錢」等語辱罵庚○○，足以生損
    害於庚○○之名譽。因認被告戊○○涉犯刑法第305 條之恐
    嚇危害安全罪；被告戊○○、吳孟涉犯刑法第309 條第1 項
    之公然侮辱罪云云。
二、按犯罪事實應依證據認定之，無證據不得認定犯罪事實；又
    不能證明被告犯罪者，應諭知無罪之判決，刑事訴訟法第15
    4 條第2 項、第301 條第1 項分別定有明文。次按事實之認
    定，應憑證據，如未能發現相當證據，或證據不足以證明，
    自不能以推測或擬制之方法，以為裁判之基礎；又認定犯罪
    事實所憑之證據，雖不以直接證據為限，間接證據亦包括在
    內，然而無論直接或間接證據，其為訴訟上之證明，須於通
    常一般之人不致有所懷疑，而得確信其為真實之程度者，始
    得據為有罪之認定；再認定不利於被告之事實，須依積極證
    據，苟積極證據不足為不利於被告事實之認定時，即應為有
    利於被告之認定，更不必有何有利之證據，最高法院著有40
    年台上字第86號判例、76年台上字第4986號判例及30年上字
    第816 號判例，可資參照。
三、訊據被告戊○○、甲○○均堅決否認有為上開公訴意旨所指
    之犯行，被告戊○○辯稱：伊不知道甲○○等人於95年8 月
    31日找庚○○討債等語；被告戊○○、甲○○復辯稱：伊與
    同往討債之人未侮辱庚○○等語。經查：
  (一)95年8 月31日係同案被告甲○○夥同真實姓名年籍不詳之成
    年男子數名承龍葳公司之命，前往告訴人庚○○所經營位於
    屏東縣東港鎮○○路○ 段66號之大愛診所向告訴人庚○○催
    討債務等情，業據證人即同案被告甲○○於本院審理時結證
    稱明確，證人庚○○亦證稱被告戊○○未於95年8 月31日至
    大愛診所向其催討債務，參以被告戊○○早於95年8 月17日
    即委託龍葳公司向告訴人庚○○催討債務，有委任書可稽，
    則被告戊○○辯稱該公司如何向告訴人庚○○催討債務非其
    主導等語，應屬可採，檢察官並未舉證係被告戊○○授意同
    案被告甲○○夥同真實姓名年籍不詳之成年男子數名於95年
    8 月31日向告訴人庚○○恐嚇，應認被告戊○○此部分之犯
    罪嫌疑不足。至被告戊○○雖於95年9 月10日夥同同案被告
    甲○○及真實姓名年籍不詳之成年男子數名向告訴人庚○○
    恐嚇，惟該犯行係同案被告甲○○等人前次無功而返後，告
    知被告戊○○上情，戊○○始應同案被告甲○○等人之請隨
    同出面向告訴人庚○○索討債務等情，業據被告戊○○供明
    在卷，核與證人甲○○所證相符，渠等所述均與常理無違，
    應堪採信，則被告戊○○僅需就其於95年9 月10日所犯之恐
    嚇危害安全犯行負責，自難以此認定被告戊○○亦需就同案
    被告甲○○及真實姓名年籍不詳之成年男子數名於95年8 月
    31日所犯之恐嚇危害安全犯行負責，併此敘明。
  (二)又據監視光碟畫面所示，隨同被告戊○○、甲○○至大愛診
    所之真實姓名年籍不詳之成年男子雖曾持麥克風及擴音器在
    大愛診所外廣播，惟證人己○○於本院審理時結證稱：（討
    債的人）有廣播欠錢不還等話，其他內容伊不記得了，沒有
    聽到討債的人對有葉醫生恐嚇或侮辱的話，因為伊沒有在裡
    面，他們是在診療間裡面，伊在外面也沒有聽到任何恐嚇及
    侮辱葉醫生的話，不記得在外面有無聽到他們廣播說葉醫生
    騙錢或有錢不還等話，伊印象中只記得他們有說欠錢不還的
    話等語（見本院卷第130 頁）；證人丙○○於本院審理時結
    證稱：沒有在診所外面聽到廣播說葉醫生欠錢等事，伊在大
    愛診所任職藥劑師時，都沒有聽到有人到診所廣播，平常有
    人廣播，藥局也可以聽得到等語（見本院卷第131 頁反面）
    ；證人丁○○於本院審理時結證稱：（討債的人）廣播內容
    就是廣播葉醫生欠錢不還的話，伊不曉得有無廣播騙錢的話
    ，他們在外面馬路上廣播，伊就坐在騎樓椅子，伊距離他們
    比葉醫生近，當時葉醫生在裡面，伊只有聽到他們廣播葉醫
    生欠錢不還，其他內容不記得等語（見本院卷第133 頁反面
    、第134 頁正面），依上開證人己○○、丙○○、丁○○所
    證僅可認定隨同被告戊○○、甲○○至大愛診所之真實姓名
    年籍不詳之成年男子持麥克風及擴音器在大愛診所外廣播告
    訴人庚○○欠錢不還等語，並未言及告訴人庚○○騙錢云云
    ，而告訴人庚○○與被告戊○○間確有債務糾紛，亦據告訴
    人庚○○、被告戊○○陳明在卷，並有支票6 紙可證，則隨
    同被告戊○○、甲○○至大愛診所之真實姓名年籍不詳之成
    年男子在大愛診所外廣播之事項非顯不實，自難以公然侮辱
    罪相繩。
四、綜上所述，被告戊○○未授意同案被告甲○○夥同真實姓名
    年籍不詳之成年男子數名於95年8 月31日向告訴人庚○○恐
    嚇。隨同被告戊○○、甲○○至大愛診所之真實姓名年籍不
    詳之成年男子在大愛診所外廣播之事項非顯不實，均如上述
    ，復查又無其他積極、確切之證據足以證明被告戊○○、甲○○涉有公訴意旨所指之恐嚇危害安全及公然侮辱犯行，要
    屬不能證明渠等犯罪，揆諸前揭說明，自應為無罪之諭知。
    定。
據上論斷，應依刑事訴訟第299 條第1 項前段、第301 條第1 項
，刑法第28條、第305 條、第41條第1 項前段、第51條第5 款，
刑法施行法第1 條之1 ，中華民國96年罪犯減刑條例第2 條第1
項第3 款、第7 條，判決如主文。
本案經檢察官陳新君到庭執行職務。
中    華    民    國    97    年    7     月    15    日
                  刑事第五庭    法  官  林家聖
以上正本證明與原本無異。
如不服本判決應於收受本判決送達後10日內向本院提出上訴書狀
，其未敘述上訴理由者，並得於提起上訴後10日內向本院補提理
由書狀（均須按他造當事人之人數附繕本）「切勿逕送上級法院
」
中    華    民    國    97    年    7     月    15    日
                                書記官  陳蓉柔
附錄本判決論罪科刑法條全文：
刑法第305條
以加害生命、身體、自由、名譽、財產之事，恐嚇他人致生危害
於安全者，處2 年以下有期徒刑、拘役或3 百元以下罰金。


司法院資訊處製作；財團法人民間司法改革基金會備份。
